【裁判字號】    90,易,576
【裁判日期】    901219
【裁判案由】    傷害
【裁判全文】
臺灣士林地方法院刑事判決                            九十年度易字第五七六號
    聲  請  人  臺灣士林地方法院檢察署檢察官
    被      告  甲○○
                乙○○
右列被告等因傷害案件，經檢察官聲請簡易判決處刑（九十年度偵字第四八八七號）
，本院認為不宜以簡易判決處刑（九十年簡字第八七六號），改依通常程序審理，本
院判決如左：
    主  文
甲○○、乙○○傷害人之身體，各處有期徒刑參月，如易科罰金均以參佰元折算壹日
。扣案不鏽鋼管壹支沒收。
    事  實
一、甲○○於民國九十年四月七日上午，因見渠放置於臺北市○○區○○街一二六巷
    住處外牆邊之涼墊，遭停放該處之鄰人乙○○所有車牌號碼３Ａ—２６０９號自
    用小客車碾壓於輪下，即心生不悅，而持簽字筆在該車玻璃上書寫「停車時請注
    意地上有何物品」之文字。嗣同日上午八時三十分許，乙○○外出欲購買早餐時
    行經該處，見所有之自用小客車遭人塗寫文字，適甲○○仍在該處，二人因此而
    發生口角，乙○○旋返回渠位在同巷十八號住處內取出不鏽鋼管一支後，再返回
    甲○○住處外，二人即各基於傷害之犯意，乙○○以所持不鏽鋼管、甲○○則以
    徒手而均出手毆打對方，致甲○○因此受有左臉部擦傷、左上肢及左背部擦挫傷
    之傷害，而乙○○則受有頭皮血腫、右臉淤傷、上唇裂傷、鼻黏膜出血、左第十
    肋骨骨折、左手擦傷等傷害，嗣員警據報前往處理，而扣得乙○○所有用以毆打
    甲○○所使用之不鏽鋼管一支。
二、案經被害人甲○○、乙○○告訴由臺北市政府警察局士林分局移送臺灣士林地方
    法院檢察署檢察官偵查起訴。
    理  由
一、訊據被告甲○○、乙○○固均不否認有因停車糾紛而發生口角進而扭打，並甲○○、乙○○各受有如事實欄所載傷害等情，惟均矢口否認有何傷害犯行，甲○○
    辯稱：是因為被告乙○○先持鐵棍打我，我才會打他，我不是故意要去傷害他，
    僅係基於正當防衛而出手排除侵害，在法律上應屬不罰云云。被告乙○○則辯稱
    ：鐵棍並不是我的，是對方拿出來打我的，他打我之後我沒有能力還手，我是出
    於正當防衛，依法應為不罰云云。惟查：
  (一)右開犯罪事實，業據被告二人互相指訴，並據證人丁○○、丙○○、蔡昆廷、吳
    澤育證述明確，且有被告乙○○及甲○○之驗傷單、現場照片、被告乙○○傷勢
    照片等在卷可按及被告乙○○所有持以毆打被告甲○○之不鏽鋼管一支扣案可憑
    。
  (二)扣案被告二人互毆時使用之不鏽鋼管一支，雖被告乙○○辯稱非渠所有，而係被
    告甲○○所有持以毆打之物云云，並舉證人戊○○為證，而證人戊○○雖於本院
    調查時證稱：見到被告甲○○右手拿鐵棒，左手打被告乙○○，被告甲○○出拳
    毆打被告乙○○，他出拳後突然持一鐵棒往被告乙○○腰部側面打等語。然姑不
    論證人戊○○為被告乙○○之女友，二人情誼頗深，戊○○所為證述本非無迴護
    被告乙○○之嫌，已屬不能遽信，即核之被告甲○○所述，係在搶下被告乙○○
    所持之鐵棒後，二人發生扭打等語（參見本院審理筆錄第五頁），則證人戊○○
    所稱目擊情景，可能係已在扣案不鏽鋼管當係在為被告甲○○搶下後之情形，即
    尚不足以認為系爭不鏽鋼管自始即為被告甲○○所持用之物，亦不能認為被告乙○○自始即無任何毆打被告甲○○之行為。而參以被告乙○○於警訊中所陳：「
    （他如何毆打你？）他應該是徒手毆打的」等語，並當時自始至終均未提及被告
    甲○○有嗣後所稱持鐵棒毆打之行為，而證人丙○○於本院調查時證稱：我看到
    被告乙○○拿著一支鐵棍打被告甲○○等情，堪認被告甲○○所稱系爭不鏽鋼管
    確係被告乙○○持以使用之物為屬實，被告乙○○此部分指述要屬不能採信，其
    當時確有返家取用所有之扣案不鏽鋼管一支毆打被告甲○○之行為已足以認定。
  (三)至被告二人雖均辯稱係出於正當防衛，依據刑法第二十三條規定應屬不罰之行為
    云云，然：
  (1)按刑法第二十三條之正當防衛需對於現在不法之侵害始得為之，如侵害業已過去
    或尚未發生，即無正當防衛可言；又正當防衛行為需具有「必要性」，亦即其防
    衛之反擊行為，需出於必要，如為防衛自己或他人之權利，該反擊行為顯然欠缺
    必要性，非不可排除，即不能成立正當防衛，以阻卻違法；再衡之一般社會經驗
    法則，互毆係屬多數動作構成單純一罪而互為攻擊之傷害行為，縱令一方先行出
    手，而還擊一方在客觀上苟非單純僅對於現在不法之侵害為必要排除之反擊行為
    ，因其本即有傷害之犯意存在，則對其互為攻擊之還手反擊行為，自無主張正當
    防衛之餘地（最高法院八十四年度台上字第三九０號、七十九年度台上字第三八
    號、八十四年度台非字第二０八號判決參照）。
  (2)本件被告乙○○係先返家取出所有之不鏽鋼管一支用以出手毆打被告甲○○，則
    其明知以不鏽鋼管此等堅利之物毆擊他人，勢將造成傷害，竟仍執意為之，為有
    傷害之故意顯然，並當時並無證據證明確係被告甲○○率先出手施暴，而且被告
    乙○○返家取出系爭不鏽鋼管前，二人尚未發生扭打，僅有口角，此為被告甲○○所供陳甚明，而被告乙○○竟起意取出不鏽鋼管前往案發現場，當時又尚無任
    何不法侵害之情事發生，其顯係基於傷害之犯意而為已屬灼然，況當時被告甲○○為赤手空拳，渠竟持不鏽鋼管此等堅利之物毆擊，縱係被告甲○○先行動手攻
    擊，被告乙○○行為亦已逾越必要性，揆之上開判決意旨，所辯係為防衛自己之
    權利而為此等行為云云，要屬無據，不能認為有理由。
  (3)至有關於被告甲○○部分，審之被告甲○○所自陳：係先將被告乙○○所持之不
    鏽鋼管搶下後，二人進而發生扭打等語，則縱係被告乙○○先持所有之不鏽鋼管
    動手毆擊，於被告甲○○奪下被告乙○○所執之不鏽鋼管後，亦應認為不法之侵
    害業已過去，被告甲○○竟仍進而與被告乙○○發生扭打，顯見二人均係基於傷
    害之犯意而為互毆之行為，要無成立正當防衛而認為可以阻卻違法之餘地。
  (四)被告二人所受如事實欄所載傷害，係因本件互毆而生，除經被告二人互為指述外
    ，且有如上所述之驗傷單及傷勢照片在卷，是渠等所受傷害與對方行為間均有相
    當因果關係亦堪認定。
  (五)綜上，本件事證明確，被告等犯行洵足認定，應均予依法論科。
二、核被告二人所為，均係犯刑法第二百七十七條第一項傷害罪。爰審酌被告乙○○
    僅因細故竟持不鏽鋼管此等堅利器物毆打他人，被告甲○○於奪下被告乙○○後
    仍蓄意毆打致被告乙○○所受傷害不輕及渠等各自之智識程度、生活狀況、目的
    、方法、所生危害並犯罪後均飾詞否認，且均迄未賠償對方損害等一切情狀，各
    量處如主文所示之刑，並各諭知易科罰金之折算標準，扣案不鏽鋼管一支，係被
    告乙○○所有而攜往犯罪使用之物，應依刑法第三十八條第一項第二款規定宣告
    沒收。
據上論斷，應依刑事訴訟法第四百五十二條、第二百九十九條第一項前段、刑法第二
百七十七條第一項、第四十一條第一項前段、第三十八條第一項第二款、罰金罰鍰提
高標準條例第一條前段、第二條，判決如主文。
本案經檢察官林聰良到庭執行職務
中      華      民國      九十      年      十二    月    十九    日
                                      臺灣士林地方法院刑事第一庭
                                          法  官  蕭  錫  証
右正本證明與原本無異。
如不服本判決，應於判決送達後十日內，向本院提出上訴狀。
                                          書記官  范  淑  芬
中      華      民      國      九十      年      十二    月   二十五   日
附錄本案論罪科刑法條：
刑法第二百七十七條第一項：
  傷害人之身體或健康者，處三年以下有期徒刑，拘役或一千元以下罰金。


司法院資訊處製作；財團法人民間司法改革基金會備份。
